臺灣彰化地方法院民事裁定
                                      110年度事聲字第6號
異  議  人  桂森  
相  對  人  林弘常  

上列當事人間聲請確定訴訟費用額事件，異議人對於本院司法事
務官於民國110年2月9日所為之110年度司聲字第58號民事裁定提
起異議，本院裁定如下：
    主  文
異議駁回。
    理  由
一、按司法事務官處理事件所為之處分，與法院所為者有同一之
    效力；當事人對於司法事務官處理事件所為之終局處分，得
    於處分送達後10日之不變期間內，以書狀向司法事務官提出
    異議；司法事務官認前項異議有理由時，應另為適當之處分
    ；認異議為無理由者，應送請法院裁定之；法院認第1 項之
    異議為有理由時，應為適當之裁定；認異議為無理由者，應
    以裁定駁回之，民事訴訟法第240條之3、第240條之4 第1項
    前段、第2項、第3項定有明文。查異議人與相對人間請求拆
    屋還地事件，經本院彰化簡易庭108年度彰簡字第663號、本
    院109 年度簡上字第27號判決確定，因原判決並未確定訴訟
    費用之數額，本院司法事務官遂以相對人之聲請，於110 年
    2月9 日以110年度司聲字第58號裁定確定異議人應負擔之訴
    訟費用額，並於同年月19日送達異議人。嗣異議人於110 年
    3月2日具狀聲明異議，是本件異議未逾法定10日之不變期間
    ，核屬適法，合先敘明。
二、次按法院未於訴訟費用之裁判確定其費用額者，第一審受訴
    法院於該裁判有執行力後，應依聲請以裁定確定之；依第1
    項確定之訴訟費用額，應於裁定送達之翌日起，加給按法定
    利率計算之利息。民事訴訟法第91條第1項、第3項定有明文
    。又所謂訴訟費用，包括裁判費、同法第77條之23至第77條
    之25所定之費用在內（最高法院100年度台抗字第382號裁定
    要旨參照），即訴訟文書之影印費、攝影費、抄錄費、翻譯
    費、證人及鑑定人日旅費，及其他進行訴訟之必要費用。至
    於民事訴訟法第77條之23第1項所稱「其他進行訴訟之必要
    費用」，應視當事人之行為，究否於訴訟上伸張或防衛其權
    利之所必要而定；倘有此必要，當事人所支出之費用，於必
    要之範圍以內，即屬「其他進行訴訟之必要費用」，而應納
    為訴訟費用數額之一部。第按確定訴訟費用額之裁定，僅在
    確定敗訴之當事人應負擔之訴訟費用數額，並非就權利存在
    與否為確定，故其償還義務如何，仍應從命負擔訴訟費用之
    裁判定之，當事人在確定訴訟費用額之程序中，所得審究者
    僅為計算書所列之費用是否為法定訴訟費用，就其提出之書
    證能否釋明有該項費用之支出以及數額之計算有無錯誤而已
    ，至於其訴訟費用由何人負擔，或其負擔之比例如何，均應
    依照原命負擔訴訟費用裁判之諭示，縱命負擔訴訟費用之裁
    判有不當，乃為該裁判本身之上訴或抗告問題，於確定訴訟
    費用額裁定程序中不得再予審究（最高法院98年度台抗字第
    705號裁定要旨參照）。
三、異議論旨固以訴訟費用中之鑑定費用須經法院核定始列入訴
    訟費用額計算，則鑑定費用既未經核定，即非屬訴訟費用之
    範圍，原裁定認定異議人須負擔該筆費用支出有誤云云，請
    求廢棄原裁定。惟司法事務官處理事件所為之處分，與法院
    所為者有同一之效力，民事訴訟法第240條之3定有明文，是
    異議人指摘鑑定費用未經法院核定而非屬訴訟費用云云，顯
    有誤會。況查，兩造間拆屋還地訴訟，前經本院彰化簡易庭
    108 年彰簡字第663號民事簡易判決、本院109年度簡上字第
    27號民事判決確定在案，並於主文第四項諭知第一、二審訴
    訟費用（除確定部分外）由異議人負擔，有前開判決可稽。
    而前開訴訟程序中，因須判斷拆除占用部分之建物是否影響
    建物主體結構安全，及占用部分建物之價值與因拆除部分建
    物所需修繕費用各為若干等節，經本院囑託台中市結構工程
    技師公會鑑定，需支出鑑定費用新台幣（下同）21萬1200元
    ，鑑定費用由相對人預納等情，有郵政跨行匯款申請書、台
    中市結構工程技師公會代收收據附於原裁定卷內可稽（見司
    聲字卷第7、9頁），並經本院依職權核閱原裁定案卷無訛，
    堪信屬實。則前開鑑定既係經由法院囑託鑑定機關所為，所
    為鑑定結果並經原確定判決所採認，則該鑑定程序自屬訴訟
    進行中為伸張或防衛權利所必需，所需費用支出即屬民事訴
    訟法第77條之23所稱之訴訟必要之費用；異議人未能指出前
    開21萬1200元之鑑定費用有何違背常情或常理之處。故原裁
    定以前開鑑定費用為訴訟所必要之費用，加計第二審裁判費
    1,500 元，並依原確定判決命訴訟費用由異議人負擔等情，
    認定異議人須負擔訴訟費用數額為21萬2700元（計算式：1,
    500元＋195,200元＝212,700元 ），再依民事訴訟法第91條第
    3 項加計法定遲延利息，核無違誤。異議論旨以鑑定費用未
    經法院核定而非屬訴訟費用之範圍云云，主張原裁定認事用
    法違誤，容有誤會，自難謂有據。
四、從而，原裁定確定異議人應賠償相對人之訴訟費用額為21萬
    2700元及自原裁定送達異議人翌日起至清償日止，按週年利
    率百分之五計算之利息，即無不合；異議意旨指摘原裁定不
    當，聲明廢棄，為無理由，應予駁回。
五、據上論結，本件異議為無理由，依民事訴訟法第240條之4第
    3項後段，裁定如主文。
中　　華　　民　　國　 110　　年　　3 　　月　　31　　日
                  民事第三庭    法　官　林于人
以上正本係照原本作成。
如不服本裁定，應於送達後10日內，向本院提出抗告狀，並繳納
抗告費新臺幣1,000元。
中　　華　　民　　國　　110 　年　　3 　　月　　31　　日
                       　　　    書記官　魏嘉信